臺灣苗栗地方法院刑事判決
111年度易字第356號
公  訴  人  臺灣苗栗地方檢察署檢察官
被      告  董佳樂

                    籍設苗栗縣○○市○○里00鄰○○路000號○○○○○○○○○）

上列被告因侵占案件，經檢察官提起公訴（111年度調偵緝字第8
號），本院判決如下：
    主  文
本件管轄錯誤，移送於臺灣臺中地方法院。
    理  由
一、公訴意旨略以：被告董佳樂於民國109年10月15日某時，在
    法務部○○○○○○○○○○○第7工場16房，向告訴人即同房獄友陳治
    廷稱有認識律師可以讓其無罪獲釋等語，告訴人陳治廷遂委
    託告訴人即胞兄陳俊甫分別於109年11月16日、109年11月17
    日，在址設高雄市○○區○○路000號之高鐵左營車站，交付新
    臺幣（下同）12萬元、5萬元予被告，作為委任律師之費用
    。詎料被告明知上開款項係告訴人陳治廷為支付律師費用而
    交予其持有，竟意圖為自己不法之所有，於數日後擅自挪為
    己用，以此方式將前開款項侵吞入己。因認被告涉犯刑法第
    335條第1項之侵占罪嫌等語。
二、按案件由犯罪地或被告之住所、居所或所在地之法院管轄；
    無管轄權之案件，應諭知管轄錯誤之判決，並同時諭知移送
    於管轄法院，且得不經言詞辯論為之，刑事訴訟法第5條第1
    項、第304條、第307條定有明文。次按所謂住所，係以久住
    之意思住於一定處所，戶籍地址係依戶籍法關於戶籍登記之
    行政管理規定所為登記之事項，並非為認定住所之唯一標準
    （最高法院110年度台上字第2445號判決意旨參照）；而戶
    政事務所係戶政機關之辦公場所，常人若設籍該處，主觀上
    當無以之為住居所之意思，客觀上亦無住居該處可能，是刑
    事被告縱設籍於戶政事務所，亦難認該戶政事務所即屬被告
    之住所或居所。又被告之住所、居所或所在地，係以起訴時
    為準，即以案件繫屬法院之日為準。
三、經查：
　㈠本案經臺灣苗栗地方檢察署檢察官提起公訴，並於111年7月2
    6日繫屬於本院，有臺灣苗栗地方檢察署111年7月21日苗檢
    松溫111調偵緝8字第1119017673號函上所蓋本院收文章附卷
    可佐。而被告之戶籍地址業於111年5月11日遷入址設苗栗縣
    ○○市○○里00鄰○○路000號之苗栗市戶政事務所，有被告個人
    戶籍資料在卷可考；惟上開設籍地點係戶政機關之辦公場所
    ，被告主觀上當無久居於該處之意思，客觀上亦無居住於該
    處之可能，故苗栗市戶政事務所顯非被告於檢察官提起公訴
    而繫屬本院時之住所。又被告業於警詢、偵查中供稱：伊實
    際居住在臺中市○區○○街00號等語（見臺灣苗栗地方檢察署1
    11年度偵緝字第108號卷第41、65頁）；且依據被告與告訴
    人陳俊甫簽立之調解書，亦記載被告之住居所為「臺中市○
    區○○街00號」。故本案於111年7月26日繫屬本院時，被告之
    住所、居所或所在地，均不在本院轄區，應堪認定。
　㈡又觀諸起訴書之記載及被告供述內容，被告受領款項之地點
    為高鐵左營車站、並在位於臺南市之成大醫院住院時挪用款
    項，堪認被告被訴侵占行為之犯罪地應為臺南市；是以，被
    告本案之犯罪地，亦難認係在本院轄區內。
　㈢從而，被告於起訴時之住所、居所、所在地及犯罪地既均不
    在本院管轄範圍，尚無任何連繫因素足認本院有管轄權；依
    據前開說明，檢察官誤向無管轄權之本院提起公訴，自有未
    合。本院衡酌被告於警詢、偵查中所陳之居所位於臺中市，
    且被告於偵查中對於起訴書所載之犯罪事實均未為爭執、並
    業與告訴人成立調解，為兼顧被告應訴之便、審理程序之順
    利進行，爰不經言詞辯論，逕為諭知管轄錯誤之判決，並移
    送於有管轄權之臺灣臺中地方法院。　　
據上論斷，應依刑事訴訟法第304條、第307條，判決如主文。
本案經檢察官邱舒虹提起公訴。
中　　華　　民　　國　　111 　年　　7 　　月　　29　　日
                  刑事第四庭  審判長法  官  羅貞元

                                    法  官  紀雅惠

                                    法  官  申惟中
以上正本證明與原本無異。　　　　　　　　　　　　　　　　如不服本判決應於收受判決後20日內向本院提出上訴書狀，並應敘述具體理由。其未敘述上訴理由者，應於上訴期間屆滿後20日內向本院補提理由書(均須按他造當事人之人數附繕本)「切勿逕送上級法院」。告訴人或被害人如對本判決不服者，應具備理由請求檢察官上訴，其上訴期間之計算係以檢察官收受判決正本之日期為準。　　　　　　　　　　　　　　　　　　　　　　　            　　　　　　　　　　　　書記官　陳邦旗　　　
中　　華　　民　　國　　111 　年　　7 　　月　　29　　日